【裁判字號】    97,訴,1089
【裁判日期】    970718
【裁判案由】    偽造貨幣
【裁判全文】
臺灣高雄地方法院刑事判決              97年度訴字第1089號
公  訴  人  臺灣高雄地方法院檢察署檢察官
被      告  乙○○
                    （另案於臺灣屏東監獄執行中）
指定辯護人  本院公設辯護人黃秋葉
上列被告因偽造貨幣案件，經檢察官提起公訴（97年度偵字第
2069號），本院判決如下：
    主  文
乙○○犯詐欺取財罪，累犯，處有期徒刑拾月。
    事  實
一、乙○○於民國87年間因傷害致死案件，經臺灣高等法院高雄
    高分院87年度上訴字第2018號判決判處有期徒刑4 年確定，
    嗣又於88年間因違反毒品危害防制條例案件，經臺灣屏東地
    方法院88年度潮簡字第351 號簡易判決判處有期徒刑6 月確
    定，上開2 罪接續執行，於91年4 月19日縮短刑期假釋出監
    ，復於92年間又因連續施用第一級毒品及連續施用第二級毒
    品案件，分別經本院以92年度訴字第1738號判決判處有期徒
    刑8 月及7 月，合併定應執行刑1 年2 月確定，經與上開假
    釋撤銷後之殘刑1 年11月1 日接續執行，又於95年9 月18
    日因縮短刑期假釋出監，並於95年12月7 日保護管束期滿視
    為執行完畢。竟仍不知悔改，於96年11月15日某時許，在停
    放於高雄縣林園鄉某處之車號1521-FD 號自小客車內，持其
    於不詳時地所拾獲玩具紙鈔便條紙4 張，加以黏貼為2 張面
    額新臺幣（下同）500 元之假鈔2 張，嗣於同日中午12時39
    分許，基於意圖為自己不法所有之詐欺取財犯意，駕駛上開
    自小客車至高雄縣林園鄉○○村○○路○ 段1 號之台灣中油
    林園站加油500 元後，持該500 元之假鈔1 張交付予店員林
    怡君作為給付上開加油款項之用，旋即駕車離去，致使林怡
    君陷於錯誤而收受該紙500 元假鈔，惟其於收受後立即察覺
    該張紙鈔為假鈔，遂報警處理，經循線而查悉上情，並自林
    怡君處扣得該紙500 元假鈔。
二、案經高雄縣政府警察局林園分局移送臺灣高雄地方法院檢察
    署檢察官偵查起訴。
    理  由
壹、程序部分：
    按被告以外之人於審判外之陳述，雖不符刑事訴訟法第159
    條之1 至第159 條之4 之規定，而經當事人於審判程序同意
    作為證據，法院審酌該言詞或書面陳述作成時之情況，認為
    適當者，亦得為證據；當事人、代理人或辯護人於法院調查
    證據時，知有同法第159 條第1 項不得為證據之情形，而未
    於言詞辯論終結前聲明異議者，視為有前項之同意，同法第
    159 條之5 已明揭其旨。本案本院用以認定被告犯罪事實存
    否之被告以外之人於審判外之言詞及書面陳述，雖為傳聞證
    據，然經檢察官及被告於本院審判時，均同意作為證據，另
    本院審酌其等陳述作成時之情況，均無何不適當之情形，是
    依上開規定均得作為證據，合先敘明。
貳、實體部分：
一、訊據被告乙○○就上揭犯罪事實均坦承不諱（見警卷第1 至
    3 頁，偵卷第17、18頁，本院審訴卷第26頁，本院訴字卷第
    19頁）核與證人林怡君於警詢及偵查中之指述相符（見警卷
    第4 、5 頁，偵卷第5 、6 頁），並有扣案之紙鈔1 紙及加
    油後所開立之統一發票1 紙在卷可憑（置放於偵卷第8 頁後
    之信封內），足認被告任意性之自白與事實相符，堪予採信
    。是本件事證明確，被告之犯行洵堪認定。
二、按刑法第195 條偽造貨幣罪係在保障政府獨有之造幣權，並
    維持通用貨幣之信用，非顧私人之損害，因此所謂偽造係指
    必須完全仿造通用貨幣之真形而為之，始能成立，若摹造之
    名稱形狀不同，花紋簽章相異，質地有別，使人一望即能識
    別真假者，即不得謂為偽造。本件扣案之仿新台幣券，經本
    院勘驗係以兩張500 元玩具鈔黏貼在一起，外表不僅變厚且
    兩面均係同一圖案，其上原載有長寬分別為0.5 X 3.5 公分
    「寶島銀行便條紙」之字樣，再以同色之紙張黏貼覆蓋其上
    ，且黏貼後紙鈔兩面之防偽線並非在同一條線上（見本院訴
    字卷第18頁），足見其製作方法粗糙，只要接觸該紙鈔即可
    輕易察知並非真鈔，此由被害人林怡君一摸即知係偽鈔，而
    得即時報警循線追查，得見被告乃係利用其於加油完畢後便
    得駕車離開之機會，企圖以假亂真，趁人一時未注意查看疏
    忽，詐得財物逃逸，申言之，該扣案之仿新台幣500 元券，
    以一般人通常之注意能力，即可分辨為假，依上述說明，尚
    難以偽造貨幣罪責繩之。故核被告乙○○所為，係犯刑法第
    339 條第1 項之詐欺取財罪，公訴人以刑法第196 條、第
    195 條之行使偽造貨幣罪起訴，尚有未洽，惟起訴之社會基
    本事實同一，爰予變更起訴法條。又被告乙○○有事實欄所
    列前揭犯罪前科紀錄，有臺灣高等法院被告前案紀錄表在卷
    可按，被告受有期徒刑之執行完畢，5 年以內再犯本件有期
    徒刑以上之罪，構成累犯，應依刑法第47條第1 項規定加重
    其刑。爰審酌被告正值青壯，不思循正當途徑獲致財富，竟
    使用假鈔行騙，且前有多次犯罪紀錄，素行非佳，惟念及其
    於犯後尚能坦承犯行，態度尚可，訛詐之金額亦非甚鉅等一
    切情狀，量處如主文所示之刑。至扣案之面額500 元假鈔1
    張，雖係供被告犯罪所用之物，惟因已交付予被害人林怡君
    ，非被告所有，爰不宣告沒收；而被告同時黏貼之另1 張
    500 元紙鈔，既非供本件犯罪所用，且被告供稱其已將之丟
    棄於不詳地點，是亦不為沒收之宣告，併予敘明。
據上論斷，應依刑事訴訟法第299 條第1 項前段、第300 條，刑
法第339 條第1 項、第47條第1 項，刑法施行法第1 條之1 ，判
決如主文。
本案經檢察官甲○○到庭執行職務。
中    華    民    國    97    年    7     月    18    日
                  刑事第十二庭  審判長  法  官  洪碩垣
                                        法  官  施介元
                                        法  官  葉文博
以上正本證明與原本無異。
如不服本判決應於收受本判決後10日內向本院提出上訴書狀，並
應敘述具體理由，如未敘述上訴理由者，應於上訴期間屆滿後20
日內補提理由書狀於本院（均須按他造當事人之人數附繕本）「
切勿逕送上級法院」。
中    華    民    國    97    年    7     月    18    日
                                        書記官  李柏親
附錄本案論罪科刑法條全文
中華民國刑法第339 條
（普通詐欺罪）
意圖為自己或第三人不法之所有，以詐術使人將本人或第三人之
物交付者，處5 年以下有期徒刑、拘役或科或併科1 千元以下罰
金。
以前項方法得財產上不法之利益或使第三人得之者，亦同。
前二項之未遂犯罰之。


司法院資訊處製作；財團法人民間司法改革基金會備份。
